【裁判字號】    98,矚上更(二),2
【裁判日期】    980911
【裁判案由】    貪污治罪條例等
【裁判全文】
臺灣高等法院高雄分院刑事判決     98年度矚上更(二)字第2號
上  訴  人  臺灣高雄地方法院檢察署檢察官
被      告  甲○○
            乙○○
共      同
選任辯護人  劉思龍律師
上列上訴人因被告貪污治罪條例等案件，不服臺灣高雄地方法院
94年度矚訴字第7 號中華民國95年8 月14日第一審判決（起訴案
號：臺灣高雄地方法院檢察署94年度偵字第23935 號），提起上
訴，本院判決如下：
    主  文
上訴駁回。
    理  由
一、公訴意旨以：
    (一)被告甲○○自民國87年12月間起，擔任高雄市政府勞工局
      局長，負責綜合處理勞工局所有業務，包含工會組織、勞
      工教育、勞動條件、勞資爭議、勞動安全衛生、勞工福利
      、身心障礙就業及就業服務（含本勞、外勞管理）等事項
      。被告乙○○自91年11月間起擔任高雄市政府勞工局第3
      科股長，主要負責就業服務、職業訓練及外勞管理等業務
      ，均為依法令執行公務之人員。
    (二)於93年4 月間，高雄捷運公司（下稱高捷公司），為引進
      外籍勞工（下稱外勞），遂依就業服務法第47條之規定，
      先以合理勞動條件在國內辦理招募本國勞工。93年4 月20
      日，高捷公司在高雄市勞工育樂中心大禮堂舉辦「捷運工
      程就業媒合活動」，當日前往應徵之民眾約有3,000 至4,
      000 人，惟僅有900 人現場通過面試，而於同月30日參加
      高捷公司所舉辦之現場實測結果，最後共錄取200 人。然
      經錄取上工之本國勞工，實際領得薪資每日僅有新台幣（
      下同）1,200 元至1,300 元不等，與當初高捷公司公告之
      日薪1,800 餘元至2,300 餘元不符，遂有本國勞工向高雄
      市議員丙○○反應，經市議員丙○○查訪後，發現本國勞
      工反映情況，確有其事，即於94年5 月26日發佈新聞稿質
      疑高雄市政府外，亦在高雄市議會開會時，質詢高雄市政
      府，要求增加本國勞工之工作機會。因高捷公司所需本國
      勞工是屬於技術類工人之營建工及鋼筋工為主，高雄市議
      員丙○○為使一般民眾符合高捷公司需求，遂請職訓局南
      區訓練中心，辦理鋼筋工訓練班，適有丁○○、戊○○、
      己○○、庚○○、辛○○、壬○○、癸○○、亥○○及子
      ○○等人參加第1 期鋼筋工訓練班（93年6 月14日至7 月
      15日），結訓後，即被通知前往高捷公司05-R10工地參加
      承包商承和營造公司聘用甄選考試並獲錄取，然當丁○○
      等人實際前往高捷公司承包商上工時，不僅工作內容與當
      初參與職訓所受鋼筋工訓練內容不符，每日薪水亦低於當
      初捷運工程就業媒合活動所稱之日薪，故遂有第1 期鋼筋
      工訓練班學員向丙○○陳情，丙○○於訪問部份第1 期鋼
      筋工訓練班結訓之本國勞工後，認本國勞工確實薪水過低
      且有被不當管理，而有遭就業歧視之情形後，即於93年9
      月3 日，函請行政院勞工委員會（下稱勞委會），建陳勞
      委會即刻停止有關高雄捷運工程引進外勞案，並於函文中
      表示：「經於5 月27日及8 月24日訪查高雄捷運工程承包
      商錄用之板模及鋼筋工得知，承包商不但未依徵才簡章所
      定工資發放，且假各種不當手段剝削，排擠本國勞工，致
      本國勞工相繼離職，造成勞工不足之假象，以達其引進外
      勞之目的」等語，並提供相關查訪本國勞工名單，供勞委
      會查證。93年9 月10日，市議員丙○○於高雄市議會召開
      「捷運公司聘請本國勞工就業權益說明會」，要求勞工局
      、高捷公司及高雄市政府捷運局等單位需確實依求才廣告
      雇用本國勞工。被告甲○○當時亦以勞工局長身份與會。
      勞委會於接獲市議員丙○○陳情函後，隨即於93年9 月20
      日函職訓局外勞作業組，轉高雄市政府派員查證，高捷公
      司是否確有未依求才廣告條件招募本國勞工等情事。而高
      捷公司則於93年9 月21日，提出引進外勞1,858 名之聲請
      ，高雄市政府勞工局於接獲上開勞委會公文後，隨即由承
      辦人員蔡枳倩於93年9 月29日轉呈股長即被告乙○○，請
      勞工局局長即被告甲○○指派勞工局就業服務法第5 條規
      定承辦人員會同相關人員實施檢查，然被告甲○○於93年
      10月4 日簽名後，並未指示任何應派員等事項。蔡枳倩見
      被告甲○○並未批示指派承辦人員，因此便將相關資料交
      予被告乙○○。被告甲○○及乙○○，明知依公務員服務
      法第7 條規定，公務員執行職務，應力求切實，不得畏難
      規避，互相推諉，或無故稽延，而本件勞委會函請勞工局
      查證之事項，早經市議員丙○○在市議會質疑高雄市政府
      ，且被告甲○○亦曾參與市議員丙○○所召開之「捷運公
      司聘請本國勞工就業權益說明會」，了解高捷公司承包商
      針對本國勞工雇用問題，顯有多項問題。然高雄市政府勞
      工局並未派員針對市議員丙○○所提供之勞工名單進行實
      地查訪，且亦未針對高捷公司承包商進行其他任何查證動
      作，並製作相關訪查記錄，竟共同基於違背法令，圖利他
      人，及公務員登載不實事項之犯意聯絡，僅於2 日後，即
      由被告乙○○先將含有「有關貴會（勞委會）交查該公司
      （高捷公司）疑有違反就業服務法第5 條及第42條規定，
      經查尚無就業歧視及妨礙本國人之就業機會及勞動條件之
      情事。」等不實內容之高市勞局三字第0930020116號函稿
      繕打完畢，交與不知情之承辦人員蔡枳倩，指示蔡枳倩依
      序簽呈被告乙○○後，由被告甲○○於93年10月6 日簽名
      批示准予函覆勞委會，而將上述不實之「有關貴會（勞委
      會）交查該公司（高捷公司）疑有違反就業服務法第5 條
      及第42條規定，經查尚無就業歧視及妨礙本國人之就業機
      會及勞動條件之情事。」等不實內容，登載於被告甲○○
      及乙○○等2 人於職務上所製作之高市勞局三字第093002
      0116號函內。勞委會於接獲勞工局上述函覆公文後，即於
      93年10月26日，以勞職外字第0930050534號函，函覆市議
      員丙○○，表示自即日起解除高捷公司引進外勞管制案，
      而使高捷公司承包商，免因違反就業服務法第65條遭裁罰
      ，並使高捷公司可順利引進後續1,800 多名外勞，讓高捷
      公司得收取外勞每人每月之行政管理費用1,500 元（此部
      份高捷公司已將管理外勞工作委託華磐公司，由華磐公司
      向下游承包商收取7,669 元總管理費，高捷公司實無理由
      再收取）及超收就業安定基金1,000 元等名義，使高捷公
      司每月可淨賺450 萬元之收入。並讓華磐公司得每月自外
      勞收取7,669 元之管理費。
    (三)94年4 月間，勞工局在高雄市楠梓區外勞諮詢輔導中心舉
      辦「泰國潑水節」活動，以舒解外籍勞工平日工作之辛勞
      ，然於活動進行中，有不知名泰勞1 人，突近身將1 封以
      泰文書寫之陳情信，放入當時在現場之勞工局主任秘書李
      煥熏口袋內，李煥熏於活動結束後，將該陳情信取出後，
      發現是以泰文書寫，遂委請勞工局內熟悉泰文之同事曾永
      代為翻譯，曾永於接獲該泰文陳情信後，即加以翻譯成中
      文，並轉交給李煥熏。李煥熏見該陳情信，受文者是泰辦
      處及台灣勞工局，而內容則是：「現在約有一千四、五百
      多的泰國同胞經由SI N-SIA、BSB 被騙來在高雄捷運出賣
      勞力，並由華磐負責管理，他們正在被仲介及包商威嚇欺
      凌及壓榨中。在這裡泰勞每月要被扣二、三千元台幣的伙
      食費，但所供應之伙食。拿來餵狗狗都不吃，中餐也一樣
      。煎二指寬的小魚給外勞吃，根本吃不飽而且量也不夠。
      規定每天只能在營區內活動不可外出，另外還強迫泰勞購
      買點券以換取食物，那些東西都很貴。還有公司不讓工人
      賭博，但卻拿電玩、卡拉OK來擺，並讓工人簽地下樂透。
      當工人遭遇意外、或受傷生病時亦得不到應有的照顧，公
      司丟給包商，包商又丟回給公司，最後的結果是，公司把
      工人遣返回泰…。如果有誰犯了錯，不管是大錯小錯，被
      抓到一律遣返，甚至有人還不知道原因是什麼，就被送走
      了，自從那天起直至今天，就沒有人再去申訴什麼了。現
      在時候到了，請各級長官不要再視若無睹不聞不問了，如
      果全部1,500 多個泰勞起來動一下，長官啊，試想將會發
      生什麼事？！還有工作和薪資，工作時間很長但得到的工
      資卻很少，這些，工人都無法申訴。…如果想要知道更多
      的真實狀況，請於晚上9 點工人下班後，至營區的宿舍詢
      問即可。」等語後，遂直接在譯文上批示「送第三科處理
      」，並於94年4 月25日，將泰文陳情信及譯文均送由第3
      科股長即被告乙○○處理，詎被告乙○○於接獲該陳情信
      後，明知內容中已有泰勞遭受華磐公司不當管理，且請求
      勞工局可派員於晚間9 點後至宿舍區查證，甚至泰勞將集
      體暴動等訊息，竟承前圖利華磐公司之犯意，不僅未派員
      或親自至現場查證，亦未做任何處置，而無故將該陳情信
      擱置不理，予以廢弛職務，並使華磐公司免因違反就業服
      務法第57條第8 款，遭依同法第67條第1 項之規定裁罰，
      及使華磐公司自94 年5月間起至7 月間，繼續不法扣留每
      位泰勞薪資1,000 元，圖利華磐公司取得共4, 835,000元
      之利益（此部分見原審卷2 第390 頁檢察官補充理由書(九)
      ）。嗣於94年8 月21日晚間，位於高雄縣岡山鎮○○○路
      38之1 號附近，高捷公司泰勞宿舍區之泰勞，因不甘長期
      遭華磐公司不當管理，且未獲相關機關回應，終於發生暴
      動事件，並將宿舍區內辦公室及宿舍區建築及兩輛小貨車
      放火燒毀，且於高雄縣政府消防局岡山分隊派員前往救火
      時，以石塊及空酒瓶攻擊消防人員，引起國際間注目，造
      成我國國際地位受損，而釀成災害。
    因認被告甲○○涉犯貪污治罪條例第6 條第4 款之對於主管
    或監督事務圖利罪嫌及刑法第213 條之公務員登載不實罪嫌
    ；被告乙○○涉犯貪污治罪條例第6 條第1 項第4 款之對於
    主管或監督事務圖利罪嫌、刑法第213 條之公務員登載不實
    罪嫌及刑法第130 條之公務員廢弛職務釀成災害罪嫌。
二、公訴人認被告2 人涉犯上開罪嫌，係以被告2 人之陳述、如
    附表所示證人證述及如附表所示書證，資為論罪依據。
三、訊據被告2 人否認有上開犯行，被告甲○○辯稱其將行政院
    勞委會93年9 月20日來函交由負責業務人員處理，並無故意
    登載不實及圖利高捷公司、華磐公司等語；被告乙○○辯稱
    行政院勞委會93年9 月20日來函交查事項與高雄市議員丙○○93年9 月3 日函內容相同，而其前已經調查處理，故依之
    前所調查結果函覆行政院勞委會，並無故意登載不實及圖利
    高捷公司、華磐公司，又其並無故意不處理泰籍勞工之陳情
    信而廢弛職務，亦無圖利華磐公司等語。
四、經查：
  (一)被告2 人涉犯刑法第213 條公務員登載不實罪部分：
    1.被告甲○○自民國87年12月間起，擔任高雄市政府勞工局
      局長，負責綜合處理勞工局所有業務，包含工會組織、勞
      工教育、勞動條件、勞資爭議、勞動安全衛生、勞工福利
      、身心障礙就業及就業服務（含本勞、外勞管理）等事項
      ；被告乙○○自91年11月間起擔任高雄市政府勞工局第3
      科股長，主要負責就業服務、職業訓練及外勞管理等業務
      。此均為被告2 人所不爭執，自可認定。
    2.行政院勞委會於93年9 月20日以勞職外字第0000000007B
      號發函高雄市政府，內容為：「主旨：有關高雄市議員丙○○服務處指民眾反映高雄捷運股份有限公司之承包商，
      未依求才廣告所載勞動條件僱用本國勞工，致本國勞工相
      繼離職，意圖進用外籍勞工情事，請貴府派員查訪，結果
      惠覆，請查照。說明：一、依高雄市議員丙○○服務處九
      十三年九月三日九十二津鈴字第B －038 號函辦理。二、
      據葉議員服務處所述兩次訪查高雄捷運工程承包商錄用之
      板模、鋼筋工得知，承包商不但未依徵才簡章所訂工資發
      放給本國勞工，且假各種不當手段剝削、排擠本國勞工，
      致本國勞工相繼離，以達其引進外勞之目的。本案疑有違
      反就業服務法第五條及第四十二條規定情事，請惠予查復
      ，俾核處相關申請案。」，嗣被告乙○○於93年10月6 日
      製作函稿，內容為：「主旨：有關貴會所交查高雄捷運股
      份有限公司之承包商，未依求才廣告之勞動條件僱用本國
      勞工，疑有違反就業服務法第五條及第四十二條規定乙案
      ，復如說明，請查照。說明：……三、查該公司所訂特定
      性定期契約第四條『工作報酬：日支工資新台幣000 元，
      每月依出勤天數由甲方計算後，按甲方規定每月五日一次
      發給』，工作薪資係以日計酬按月給付，符合勞基法之規
      定。錄取人員投保薪資平均為新台幣15,840－16,700元，
      符合相關規定。四、有關貴會交查該公司疑有違反就業服
      務法第五條及第四十二條規定，經查尚無就業歧視及妨害
      本國人之就業機會及勞動條件之情事。」，而後交由高雄
      市政府勞工局就業服務法查察員蔡枳倩列印後呈報，經高
      雄市政府勞工局科員趙容青、股長即被告乙○○、專員朱
      永山、科長鄭芳彰、主任秘書午○○、局長即被告甲○○
      簽核後，於93年10月6 日以高市勞局三字第0930020116號
      函回覆行政院勞委會之事實，有上開行政院勞委會函及高
      雄市政府勞工局函附卷可稽（見證據資料卷第9 －12頁）
      ，被告乙○○亦陳述上情在卷，亦堪認定。
    3.又高雄市議員丙○○服務處於93年9 月3 日以九十二津鈴
      字第B －038 號函行政院勞委會，係源於高捷公司所屬承
      包商於93年4 月14日至同年月16日在皇家時報上刊登徵才
      廣告，並於93年4 月20日在高雄市勞工育樂中心現場辦理
      就業媒合，惟有胡文欽等5 人受錄取後至大成工程股份有
      限公司（下稱大成公司）工作，於93年5 月26日向高雄市
      議員丙○○陳情薪資與徵才廣告內容不符；另因多人於就
      業媒合中未經錄取，高雄市議員丙○○遂請行政院勞委會
      職業訓練局南區職業訓練中心（下稱南訓中心）辦理93年
      度失業者短期就業訓練鋼筋工技術班，讓未經就業媒合錄
      取之民眾參加，有部分學員結訓後受僱工作，亦向高雄市
      議員丙○○服務處陳情薪資與徵才廣告內容不符；是高雄
      市議員丙○○服務處乃發函行政院勞委會。此業據證人即
      高雄市議員丙○○於原審審理中結證在卷 (見原審卷3 第
      229 －243 頁），並有高雄捷運股份有限公司所屬承包商
      徵才廣告、高雄市議員丙○○新聞稿、陳情書在卷可按（
      見證據資料卷第2 、3 頁、偵查卷第128 頁）。
    4.胡文欽、黃吉富、陳志豪、邱春成、張金山（下稱胡文欽
      等5 人）於93年4 月20日在高雄市勞工育樂中心現場經就
      業媒合後至大成公司工作，因工資及工時爭議，經高雄市
      政府於93年6 月21日進行調解後，胡文欽等5 人與大成公
      司和解後撤銷勞資爭議調解之申請，且高雄市政府勞工局
      亦於93年7 月20日以高市勞局二字第0930014586號函請該
      局勞工檢查所派員至大成公司查處是否有不法減工、減薪
      之情事，經高雄市政府勞工局勞工檢查所於93年7 月26日
      以高市勞檢二字第0930006988號函覆大成公司尚無違反勞
      動基準法之情事；此有大成公司與胡文欽等5 人有關工資
      及工時等爭議案第一次調解委員會會議紀錄、撤銷申請書
      、高雄市政府勞工局93年7 月20日以高市勞局二字第0930
      014586號函、高雄市政府勞工局勞工檢查所93年7 月26日
      高市勞檢二字第0930006988號函足佐 (見偵查卷第130 －
      137 、151 頁）。
    5.丁○○、戊○○、己○○、庚○○、陳永和、癸○○、亥
      ○○、子○○、陳清鑑（下稱丁○○等人）係參加93年度
      失業者短期就業訓練鋼筋工技術班結訓後受僱高捷公司承
      包商承和公司，在高雄市○○路與中山路口高雄捷運05-R
      10工地工作，已經證人丁○○等人分別於偵查及原審結證
      在卷 (見他字卷第38－39、57、69、74頁、原審卷3第18
      －39、52－58、153 －157 頁）。而高捷公司允諾雇用參
      加93年度失業者短期就業訓練鋼筋工技術班結訓學員時，
      並未約定薪資比照上開徵才廣告所載勞動條件，而該班結
      訓學員受僱後，亦未就薪資問題反應之情，業據證人即高
      雄市議員丙○○於原審審理中結證在卷 (見原審卷3 第
      231 、236 、23 9、242 －243 頁）；證人戊○○、己○○、陳永和各於偵查及原審審理中亦結證參加93年度失業
      者短期就業訓練鋼筋工技術班受訓時，並未約定薪資比照
      上開徵才廣告等語 (見他字卷第57頁、原審卷3 第19、26
      頁）；足見丁○○等人受僱高捷公司承包商承和公司，並
      無承包商未依求才廣告之勞動條件而故意壓低薪資，以此
      剝削、排擠丁○○等人之問題。至證人庚○○於原審審理
      中固結證稱結訓前有告知日薪2 千500 元，工作時卻說日
      薪1 千700 元等語 (見原審卷3 第35頁），證人癸○○於
      原審審理中固結證稱結訓前有告知日薪2 千元等語 (見原
      審卷3 第53頁），但證人庚○○、癸○○所證述日薪已有
      不同，核與證人丙○○、戊○○、己○○、陳永和上開證
      述亦不符，證人庚○○、癸○○證述即難採取。另證人劉
      福德、戊○○、己○○、庚○○、陳永和、癸○○各於偵
      查及原審審理中雖結證稱其等受僱高捷公司承包商承和公
      司在高雄市○○路與中山路口高雄捷運05-R10工地工作內
      容，與參加93年度失業者短期就業訓練鋼筋工技術班受訓
      內容不符，致其等無法適應等語 (見他字卷第38－39、57
      頁、原審卷3 第18－39、52－58）。然證人即高雄捷運
      05-R10工地主任酉○○於原審審理中結證稱所有的鋼筋工
      都必須先扛鋼筋後再綁鋼筋，並無歧視等語 (見原審卷3
      第140 －146 頁）；證人即高雄捷運05-R10工地領班戌○○於原審審理中結證稱其曾至南訓中心向這批學員說明該
      工地之鋼筋很重，後來有人因體力無法克服未上班，鋼筋
      工1 班是20人，負責純綁鋼筋的僅有1 、2 人，其他均是
      扛鋼筋等語 (見原審卷3 第147 －152 頁）；證人亥○○
      於原審審理中結證稱每日在工地扛鋼筋之時間只有3 小時
      ，鋼筋扛過去後回來的路上就可以休息，其他學員體力不
      好的人都站著等綁鋼筋，但沒有那麼多鋼筋可以綁，要自
      己抬過來綁等語 (見原審卷3 第154 頁）。依上開證述，
      足見扛鋼筋係屬鋼筋工之工作內容之一，則高捷公司承包
      商承和公司雇用丁○○等人工作，尚難認有假藉不當手段
      剝削、排擠之情形。再高雄市議員丙○○服務處於93年9
      月3 日以九十三津鈴字第B －037 號函高雄市政府勞工局
      ，內容略以：「……本服務處受錄用勞工陳情，承包商未
      依徵才簡章內容履約，除任意變更工作外……據本處查訪
      ，這批學員仍因承包商前述行為而相繼離職……」，此有
      高雄市議員丙○○服務處93年9 月3 日九十三津鈴字第B
      －037 號函附高雄捷運鋼筋工第一期職訓學員工作狀況訪
      查表在卷足憑 (見偵查卷第147 －150 頁），此一是否有
      本國勞工遭不法減工、減薪之質疑，高雄市政府勞工局為
      釐清事實，其後已於93年9 月9 日以高市勞局三字第0930
      018089號函就高捷公司所僱用本國勞工以點工方式工作，
      且每月工時未達22日是否有提供不合理工作條件事實違反
      就業服務法一節詢問行政院勞委會，函請釋示，此亦有高
      雄市政府勞工局93年9 月9 日高市勞局三字第0930018089
      號函可按 (見偵查卷第140 －141 頁）。而行政院勞委會
      函覆內容，亦僅就是否為達聘僱外國人工作之目的而藉故
      以不當方法妨礙本國人就業，提醒認定標準不應以工時多
      寡而論，並未正面判斷勞工局所函示之情形已符所謂「不
      正當方法」，有行政院勞委會93年10月26日勞職外字第09
      30046024號函可按 (見本院更(二)卷第209 頁）。
    綜上所述，被告乙○○就行政院勞委會於93年9 月20日勞職
    外字第0000000007B 號函請高雄市政府派員查訪高雄捷運公
    司承包商有無違反就業服務法第五條及第四十二條規定情事
    ，乃依其先前處理上開相類同事件過程所已知之情形逕據以
    製作函稿及於93年10月6 日以高市勞局三字第0930020116號
    函回覆行政院勞委會表示「經查尚無就業歧視及妨害本國人
    之就業機會及勞動條件之情事。」，尚難遽認故以明知不實
    之事項登載於職務上所掌公文書。至被告乙○○於收受行政
    院勞委會93年9 月20日勞職外字第0000000007B 號函後，雖
    未再派員實地查訪，然行政院勞委會函示事項既與先前高雄
    市議員丙○○服務處代民眾陳情事項相同，被告乙○○就行
    政院勞委會函示事項亦已經於先前處理查知，況高雄捷運公
    司承包商大成公司、承和公司亦無假藉不當手段剝削、排擠
    本國勞工之情形，均已如前述，自不因被告乙○○於收受行
    政院勞委會93年9 月20日勞職外字第0000000007B 號函後未
    再派員實地查訪，即認高雄市政府勞工局93年10月6 日高市
    勞局三字第0930 020116 號函所載「經查尚無就業歧視及妨
    害本國人之就業機會及勞動條件之情事。」為不實。是被告
    2 人之公務員登載不實犯行應屬不能證明。
  (二)被告2 人涉犯貪污治罪條例第6 條第1 項第4 款之對於主管
    或監督事務圖利罪部分（即圖利高捷公司、華磐公司部分）
    ：
    1.行政院勞委會因高雄市政府勞工局於93年10月6 日以高市
      勞局三字第0930020116號函回覆高捷公司並無就業歧視及
      妨害本國人之就業機會及勞動條件之情事，遂解除凍結高
      捷公司引進外籍勞工之管制，高捷公司引進外籍勞工後，
      每月自每位外籍勞工薪資扣除1 千500 元作為行政管理費
      ，華磐公司每月自外籍勞工收取7 千669 元之管理費等情
      ，業分據證人即勞委會職訓局職員丑○○、證人即高捷公
      司人力資源處經理於原審審理中結證明確 (見原審卷3 第
      59－72、99頁）；復有行政院勞工委員會93年10月26日勞
      職外字第0930050534號函、外勞管理契約在卷可稽 (見證
      據資料卷第13頁、他字卷第308 －312 頁），自可認定。
    2.惟被告2 人就行政院勞委會於93年9 月20日勞職外字第09
      30044257B 號函請高雄市政府派員查訪高雄捷運公司承包
      商有無違反就業服務法第五條及第四十二條規定情事，於
      93年10月6 日以高市勞局三字第0930020116號函回覆行政
      院勞委會表示「經查尚無就業歧視及妨害本國人之就業機
      會及勞動條件之情事。」，並無以明知不實之事項登載於
      職務上所掌公文書，已如前述，被告2 人就高捷公司、華
      磐公司各向外籍勞工每人每月扣取行政管理費1 千500 元
      、管理費7 千669 元及高捷公司未因違反就業服務法第65
      條遭裁罰，亦無對於主管或監督之事務明知違背法令圖利
      高捷公司、華磐公司之可言。
    此外，復無其他證據足佐被告2 人有明知違背法令圖利高捷
    公司、華磐公司之行為，被告2 人圖利犯行尚屬不能證明。
  (三)被告乙○○涉犯刑法第130 條之公務員廢弛職務釀成災害罪
    部分：
    1.高雄市勞工局主任秘書李煥熏於94年4 月25日在高雄市楠
      梓區外勞諮詢輔導中心舉辦潑水節活動現場，收到泰籍勞
      工交付內容略以「現在約有一千四、五百多的泰國同胞經
      由SIN-SIA 、BSB 被騙來在高雄捷運出賣勞力，並由華磐
      負責管理，他們正在被仲介及包商威嚇欺淩及壓榨中……
      」之陳情信（下稱系爭陳情信），其後轉交由被告乙○○
      處理之事實，已經證人李煥熏、申○○於原審審理中結證
      明確 (見審卷3 第118 －120 、132 －13頁）；並有系爭
      陳情信及高雄市勞工局收發文簿在卷可憑（見證據資料卷
      第21－25頁）；又被告乙○○亦自承此部分情節，自堪認
      定。
    2.又被告乙○○辯稱其知悉華磐公司前有受理雲林縣政府函
      轉過泰籍勞工陳情之事，故於收到系爭陳情信後，有與華
      磐公司副理卯○○電話聯絡等語，業據證人申○○於原審
      審理中結證稱其將系爭陳情信交予被告乙○○後，有為被
      告乙○○代撥電話予卯○○，有聽到被告乙○○與卯○○
      談論系爭陳情信內容等語 (見原審卷3 第134 、136 頁）
      。證人卯○○於原審審理中雖結證稱就被告乙○○有無於
      潑水節後與其聯絡泰籍勞工申訴之事沒有印象等語 (見原
      審卷3 第87頁），惟證人卯○○於95年6 月14日於原審審
      理結證時間，距94年4 月間已間隔1 年餘，或有記憶模糊
      之可能，尚不得因此遽認被告乙○○未與華磐公司副理卯
      ○○就系爭陳情信內容聯絡。另華磐公司前有受理高雄縣
      政府勞工局、雲林縣政府函轉泰籍勞工陳情之事，亦據證
      人卯○○於原審審理中結證屬實 (見原審卷3 第84、86－
      87頁），亦有高雄縣政府94年3 月8 日府勞組字第094004
      2022號函、華磐管理顧問有限公司94年3 月14日（94）華
      字第0003號函在卷可憑（見他字卷第198 、199 頁）。是
      被告乙○○於收到系爭陳情信後，旋以電話與曾處理泰籍
      勞工陳情事件之華磐公司副理卯○○聯絡，尚難認被告乙○○就系爭陳情信未為處理。至被告乙○○僅以電話與華
      磐公司副理卯○○聯絡，而未繼續採取其他積極方式處理
      ，固有未善盡其職務，尚與故為廢弛職務有別，仍不得因
      此認被告有廢弛職務之故意及行為。
    3.再泰籍勞工於94年8 月21日在高雄縣岡山鎮宿舍發生暴動
      ，係肇因伙食、薪資、不合理扣款及高捷公司未依外勞生
      活管理計畫提供充足舒適之生活環境、設備，已據證人即
      高捷公司員工未○○於原審審理中結證稱其自94年8 月29
      日起接手泰籍勞工管理，發生暴動原因在16點訴求內有提
      到，故針對16點訴求改善，包括伙食、薪資、不合理扣款
      等語已明 (見原審卷3 第126 頁）；足見發生暴動之原因
      最直接者係華磐公司之不當管理所造成，至被告乙○○處
      理系爭陳情信之方式，僅以電話與華磐公司副理卯○○聯
      絡，而未繼續採取其他積極方式處理，固有未善盡其職務
      ，亦僅造成因未能更有效監督，甚而施壓於華磐公司，而
      使事前在合理管理方法上有所改善以達預防暴動風險之間
      接效果而已，尚難認係肇致泰籍勞工於94年8 月21日在高
      雄縣岡山鎮宿舍發生暴動之直接原因，被告乙○○處理系
      爭陳情信之行為與泰籍勞工發生暴動事件間，應無直接相
      當因果關係。
    4.至公訴意旨所指泰籍勞工於94年8 月21日在高雄縣岡山鎮
      宿舍發生暴動，引起國際間注目，造成我國國際地位受損
      ，而釀成災害一節，檢察官就我國國際地位究係如何受損
      及受損程度如何，並未舉證證明；而外交部95年5 月3 日
      外條二字第09501080340 號函所附美國國務院「2005年度
      各國人權報告」臺灣部分有關「勞工權利」所載：「8 月
      21日，發生一起牽涉1,700 位來台為高雄捷運施工之泰勞
      暴動事件，引起廣泛之注目，該事件係由於一位外勞因違
      紀事件遭電擊棒電擊而引發，外勞指稱地方當局不僅忽略
      此等非法之作為，且可能與仲介串通。高雄市長及勞委會
      主委均因此事件而辭職。」、「泰勞之不滿主要係工人表
      面上每月工資為1 千美元（新台幣2 萬9 千元），惟在扣
      除相關費用後，每月僅實支領約300 美元（新台幣9 千元
      ）。依據法令，雇用外勞之公司每月可扣除120 美元（新
      台幣4 千元）之生活費支出，而在此泰勞之案例中，仲介
      每月扣除多達700 美元（新台幣2 萬3 千300 元）」等語
       (見原審卷2 第534 頁），並貶損我國之言詞。是公訴意
      旨所指泰籍勞工於94年8 月21日在高雄縣岡山鎮宿舍發生
      暴動，引起國際間注目，造成我國國際地位受損，而釀成
      災害之情，尚屬無據。
    綜上所述，被告乙○○廢弛職務釀成災害之犯行，即屬不能
    證明。
  (四)被告乙○○涉犯貪污治罪條例第6 條第4 款之對於主管或監
    督事務圖利部分（即圖利華磐公司部分）：
    1.華磐公司有以其他名目自每位外勞每月薪資中扣取1 千元
      之事實，已據證人寅○○、卯○○於原審審理中結證明確
       (見原審卷3 第73－80、81頁），證人即中國國際商業銀
      行鳳山分行科長許祖慧於他案偵查中亦結證稱每月每位外
      勞薪資中有扣取1 千元匯入華磐公司戶等語 (見原審卷2
      第289 頁）；復有存款戶代扣款項授權書在卷可憑 (見原
      審卷2 第287 頁），固可認定。
    2.然依上開證人寅○○、許祖慧證述，既無從證明被告乙○○知悉華磐公司有自外勞薪資扣取1 千元之情，況被告乙○○亦無故意不處理系爭陳情信而廢弛職務之行為，已如
      前述，尚無從認被告乙○○對於主管或監督之事務，違背
      法令，使華磐公司自外勞薪資扣取1 千元及免因違反就業
      服務法第57條第8 款、第67條第1 項遭裁罰，而有圖利華
      磐公司之行為。
    此外，復查無其他積極證據足資證明被告乙○○有對於主管
    或監督事務圖利華磐公司犯行，被告乙○○此部分犯罪自屬
    不能證明。
六、依上所述，被告2 人遭起訴之對於主管或監督事務圖利、公
    務員登載不實犯行及被告乙○○之公務員廢弛職務釀成災害
    犯行，均屬不能證明，原審因而以不能證明被告2 人犯罪，
    而為被告2 人無罪之諭知，核無違誤。檢察官上訴意旨，指
    摘原判決不當，為無理由，應予駁回。
據上論斷，應依刑事訴訟法第368 條，判決如主文。
本案經檢察官郭振昌到庭執行職務。
中    華    民    國    98    年    9     月    11    日
                  刑事第八庭    審判長法  官   洪兆隆
                                      法  官   李政庭
                                      法  官   郭玫利
以上正本證明與原本無異。
如不服本判決應於收受本判決後10日內向本院提出上訴書狀，其
未敘述上訴理由者，並得於提起上訴後10日內向本院補提理由書
狀（均須按他造當事人之人數附繕本）「切勿逕送上級法院」。
中    華    民    國    98    年    9     月    11    日
                                      書記官   楊茱宜
附表：
┌──┬───────────────────────┐
│    │劉福德、戊○○、己○○、庚○○、辛○○、壬○○│
│    │、陳永和、癸○○、亥○○、子○○、陳清鑑、蔡枳│
│    │倩、李煥熏、趙容青、鄭芳彰、戌○○、丙○○、曾│
│    │永、李飛龍、SIRPHUPA CHAI （中文姓名陳國安）、│
│    │蔣崇仁、PHATTHAWI PRASOET（中文姓名巴舍）、   │
│    │KAEOK NOE BAENG （中文姓名彬)、THAMAK NIKHOM（│
│ 人 │中文姓名尼空）、HETKOLNG CHIWAT （中文姓名猜娃│
│    │）、THAENTHONGP PRADIT（中文姓名巴里）、      │
│    │THONGSUK SOMKHID（中文姓名松肯）、MEEMAK      │
│ 證 │SARANYOO（中文姓名沙朗育）、KAENJAAROEN JARAN │
│    │（中文姓名查倫）、SAECHANG CHOKCHAI （中文姓名│
│    │確猜）、MUEANGJAN PHON（中文姓名朋）、PRAWANNE│
│    │THANAWAT（中文姓名特拿娃）、吳文寶、辰○○、劉│
│    │克強、SAMACHA NAPONG（中文姓名那彭）、JIDCHOOM│
│    │PONGPAN（中文姓名潘）、MITAYA SAMRAN（中文姓名│
│    │尚朗）、SURIYAMANEE ANUPONG（中文姓名阿奴逢） │
│    │、卯○○、王彩碧、劉東南、史燦輝、陳敏賢、洪一│
│    │男、寅○○、許祖慧、蔡佳容、巳○○            │
├──┼───────────────────────┤
│    │高雄市議員丙○○93年5 月26日、93年5 月27日新聞│
│    │稿、高雄市議員丙○○服務處93年9 月3 日津鈴字第│
│    │B- 038號函、行政院勞工委員會93年9 月20日勞職外│
│    │字000000000B號函、高雄市政府勞工局內部簽呈、高│
│    │雄市政府勞工局93年10月6日高市勞局三字第0930020│
│    │116 號函（稿）、行政院勞工委員會93年10月26日勞│
│    │職外字第0930050534號函、泰文陳情信（含譯文）、│
│    │勞工局內部收發文簿影本1 紙、高雄市政府93年7 月│
│ 書 │12日高市府秘視字第0930036793號函暨高雄市議會第│
│    │六屆第三次大會市政總質詢議員質詢事項答復表、高│
│    │雄市政府93年7 月15日高市府捷秘字第0930036363號│
│    │函暨高雄市議會第六屆第三次大會市政總質詢議員臨│
│    │時提案執行情形報告表、高雄市政府93年8 月2 日高│
│    │市府勞三字第0930040467號函暨高雄市議會第六屆第│
│    │三次大會市政總質詢議員質詢事項答復表、外國人生│
│    │活計畫管理書、高雄市政府勞工局勞工檢查所93年7 │
│    │月26日高市勞檢二字第0930006988號函、高雄縣政府│
│    │消防局94年9 月20日高縣消調字第0940021251號函檢│
│    │送94年9 月16日高雄縣政府消防局（岡山鎮○○○路│
│    │38之1 號前泰勞宿舍辦公室）火災原因調查報告書、│
│    │行政院勞工委員會94年9 月8 日台94勞職外字第0940│
│ 證 │501990號函、行政院勞工委員會職業訓練局南區職業│
│    │訓練中心93年6 月14日九十三年度失業者短期就業訓│
│    │練鋼筋工技術班訓練計畫、行政院勞工委員會職業訓│
│    │練局南區職業訓練中心93年7 月19日九十三年度失業│
│    │者短期就業訓練鋼筋工技術班第二期訓練計畫、93年│
│    │12月1 日高雄市政府勞工局外籍勞工業務檢查表共8 │
│    │張、中國國際商業銀行鳳山分行存款戶代扣款項授權│
│    │書、外國人生活管理計畫書。                    │
└──┴───────────────────────┘


司法院資訊處製作；財團法人民間司法改革基金會備份。
